【裁判字號】    90,簡上,81
【裁判日期】    900620
【裁判案由】    違反動產擔保交易法
【裁判全文】
臺灣高雄地方法院刑事判決                            九十年度簡上字第八一號
    上  訴  人  甲○○
    即  被  告
    選任辯護人  王國論
                康進益
右列被告因違反動產擔保交易法案件，不服本院鳳山簡易庭九十年度雄簡字第七七號
中華民國九十年三月二十七日第一審簡易判決（聲請簡易判決處刑案號：八十九年度
偵緝字第二０七七號），提起上訴，本院管轄之第二審合議庭判決如左：
    主  文
上訴駁回。
    事  實
一、甲○○於民國八十七年十二月卅一日，向慶豐商業銀行苓雅分行（以下簡稱慶豐
    銀行）貸款新台幣（下同）七十一萬元，購買三陽牌車牌號碼ＹＺ─三七三七號
    自小客車乙輛，並將該車設定動產抵押權予慶豐銀行，為動產擔保交易之債務人
    。雙方約定貸款共分四十八期清償，按月平均攤還本息，並約定該車輛存放地點
    在甲○○位於高雄縣林園鄉○○○路六六巷六三弄十一號住處，在前揭貸款未全
    部付清前，不得將該車遷移他處、出賣、出質或為其他處分。詎甲○○嗣因財務
    困難，竟意圖不法之利益，未經慶豐公司同意，即擅自於八十八年十月十九日將
    前開汽車以六萬元典當出質予高雄市小港區○○○路六四號世華當鋪，後自八十
    年四月十三日起即未再依約繳付分期付款，致生損害於慶豐銀行。嗣於八十九年
    六月二十八日，慶豐銀行將債權讓與朝欽實業股份有限公司（以下簡稱朝欽實業
    公司），屢經催討亦拒絕付款。
二、案經朝欽實業公司訴請台灣高雄地方法院檢察署檢察官偵查後聲請以簡易判決處
    刑。
    理  由
一、訊據被告甲○○對於右揭以動產抵押方式，向案外人慶豐銀行貸款購買上開汽車
    ，為動產擔保交易之債務人，約定以其前揭住所為車輛存放地點，且在貸款未全
    部付清前，不得將該車遷移他處、出賣、出質或為其他處分。嗣因財務困難，於
    價金未全部繳清前，擅自於八十八年十月間將該標的物典當出質，後自八十九年
    四月份起即未再依約繳付貸款等事實均坦承不諱，且經告訴代理人蘇福源於偵查
    中指訴明確，復有貸款契約、動產抵押設定登記申請書、動產擔保交易移轉契約
    書、動產擔保交易動產抵押設定債權人變更登記申請書及當票各一份附卷可稽，
    此部分事實，應無疑義。被告雖就其出質車輛行為否認有何違反動產擔保交易法
    犯行，並辯稱：伊典當該車之目的係為籌款繳納貸款，伊將車輛典當後仍有繼續
    支付貸款，至八十九年四月份起始未再清償云云，辯護人並執此為被告主觀上無
    意圖不法利益之犯意。然查，被告係因所經營之洗衣店營運虧損，財務困難，始
    起意當車籌款，其有為己利而當車之意已甚明確，且其當車之初未經動產抵押權
    人同意，亦已違反前揭動產抵押契約之約定，雖其當車後數月仍有按月清償分期
    款，然其爾後自八十九年四月份起即未再依約繳付，迄今亦未向受讓債權之告訴
    人清償，而上開車輛因被告無錢取贖已遭當鋪變賣等情，復為其自陳在卷可查，
    致生損害於動產抵押債權人，況被告當車之初，倘無法繼續支付車輛貸款，自可
    將該車交由動產擔保債權人處置受償，然其竟捨此不為，擅自予以典當，所得款
    項或有支付部分車款，然亦有作為個人其它營業欠款支用甚明，其當車之初有為
    己不法利益之意圖，要屬無疑。前揭所辯自不可採。本件事證明確，被告犯行堪
    以認定，應依法論科。
二、核被告所為，係犯動產擔保交易法第三十八條之出質動產擔保標的物罪。原審因
    適用動產擔保交易法第三十八條、刑法第十一條前段、第四十一條、罰金罰鍰提
    高準標條例第一條前段、第二條，逕以簡易判決處被告有期徒刑二月，如易科罰
    金，以三百元折算一日，經核認事用法均無違誤，量刑亦稱妥適。上訴人上訴意
    旨仍執前詞否認犯罪，指摘原判決不當，為無理由，應予駁回。又被告犯罪後後
    ，原刑法第四十一條有關易科罰金之規定已於九十年一月十日修正公布為第一項
    ，並於同年月十二日生效，其修正後之刑法第四十一條第一項規定：「犯罪重本
    刑五年以下有期徒刑之罪，而受六個月以下有期徒刑或拘役之宣告，因身體、教
    育、職業或家庭之關係，執行顯有困難者，得以一元以上三元以下折算一日，易
    科罰金。但確因不執行所宣告之刑難收矯正之效者，或難以維持法秩序者，不在
    此限。」本件被告所犯前揭罪名，最重本刑為三年以下有期徒刑，在上開條文修
    正前即屬得易科罰金之案件，不因該條文之修正而影響被告得易科罰金之權益及
    折算標準，自無撤銷原判決之必要。又原審論罪法條欄贅引刑法第四十七條累犯
    規定，然對被告之科刑不生影響，附此敘明。
據上論斷，應依刑事訴訟法第四百五十五條之一第三項、第三百六十八條，判決如主
文。
中      華      民      國    九十    年      六      月     二十     日
                                  臺灣高雄地方法院刑事庭
                                      審判長法  官  黃建榮
                                            法  官  李麗珠
                                            法  官  陳淑卿
右正本證明與原本無異。
不得上訴。
                                            書記官  陳朝宗
中      華      民      國    九十      年      六      月     二十     日


司法院資訊處製作；財團法人民間司法改革基金會備份。
